【裁判字號】    97,上易,641
【裁判日期】    970529
【裁判案由】    侵占
【裁判全文】
臺灣高等法院臺中分院刑事判決         97年度上易字第641號
上  訴  人  臺灣臺中地方法院檢察署檢察官
上  訴  人
即  被  告  甲○○○
上列上訴人因被告侵占案件，不服臺灣臺中地方法院96年度易字
第3680號中華民國97年2月20日第一審判決（起訴案號：臺灣臺
中地方法院檢察署95年度偵字第17456、28606號），提起上訴，
本院判決如下：
    主  文
上訴駁回。
    事實及理由
一、本案經本院審理結果，認第一審判決認事用法及量刑均無不
    當，應予維持，除原判決理由欄二（二）４．第十頁第一行
    第二字「六」應更正為「二十六」外，其餘均引用第一審判
    決書記載之事實、證據及理由（如附件）。
二、上訴人即被告 (下稱被告)甲○○○上訴意旨略以：(一)告
    訴人乙○○究竟有無將領得之二千四百萬元存入系爭保管箱
    不無可疑？(二)依國泰世華銀行五八三一號保管箱使用狀況
    ，其分別於九十四年十月二十五日、同年月二十六日、同年
    月二十七日、同年十二月二十六日、九十五年一月二十三日
    、同年六月一日及同年六月二日有開鎖之情事，足見在九十
    四年十二月二十六日該次被告並未參與前往開鎖，應係告訴
    人乙○○自行前往，故而告訴人顯然並非僅在九十五年一月
    二十三日前往取出三百五十萬元而已；（三）保管箱可存放
    二千七百萬元現鈔，而告訴人所領得之現金僅二千五百餘萬
    元，全數放入尚有空間，惟告訴人證述總共放二十四疊，二
    千四百萬元，其他放不進去就帶回家等語，顯與事實不符，
    而不足採信；（四）告訴人曾挪用陳佩玲基金會之定期存單
    ，其後以現金回補，而告訴人除上開現金外，已無其他資產
    ，應請告訴人告以該基金會之存款係存放在何家銀行，然後
    函查該銀行從九十四年十一迄九十五年五月三十日間該基金
    會有無現金存款存入該基金會，如有則該數目為何？且告訴
    人在外面也欠人很多錢，告訴人可能將存放在保管箱中之金
    錢用作補償其他債權人或回補基金會（五）其在法庭中之答
    話前後不一，乃因其有大腦栓塞性中風，而有健忘病症，原
    審以被告答話前後不一，而認被告所辯不足採，乃屬率斷。
    指摘原判決不當。惟查：
(一)就上訴意旨二 (一)部分：己據原審於理由欄二（二）１詳
    予論述，被告空言懷疑，並不足採信。
(二)就上訴意旨二 (二)部分：上開世華銀行保管箱的門禁開啟
    紀錄，以刷門禁卡進入的時間，有九十四年十月二十五日、
    同年月二十六日、同年月二十七日、同年十二月二十六日、
    九十五年一月二十三日、同年六月一日及同年六月二日，以
    填具保管箱開箱紀錄單開啟門禁進入的時間，有九十五年三
    月十三日及同年五月十九日，此分別有國泰世華銀行臺中分
    行九十六年十二月十八日國世臺中字第三八四號函附之個別
    保管箱使用狀況（詳原審卷第一四一頁）及九十六年十月（
    九六）國世臺中字第二九三號函附之保管箱開箱紀錄單（詳
    原審卷第七一、七八頁）在卷可證。以九十四年十月二十五
    日、同年月二十六日及同年月二十七日，係乙○○分三次放
    入二千四百萬元現金的時間；九十五年一月二十三日係被告
    陪同乙○○拿取三百五十萬元現金之時間；同年六月一日係
    被告陪同乙○○開啟門禁，因保管箱鑰匙無法開啟保管箱，
    被告在乙○○質疑下不告而別之時間；同年六月二日係乙○
    ○持被告換領之新鑰匙開啟保管箱，發現保管箱內僅餘五百
    十萬元之時間，另九十五年三月十三日及同年五月十九日二
    次，被告分別填具開箱單，並於九十五年三月十三日更換保
    管箱鑰匙之時間，為被告所自承，並已據原審詳為論述，有
    疑義者乃九十四年十二月二十六日該次，惟該次之情形，被
    告甲○○○於原審進行交互詰問時曾對證人乙○○時提問：
    「我是否曾經好幾次載你去國泰世華銀行開保管箱領錢，而
    不是只有九十五年一月二十三日那次？」，證人乙○○回答
    ：「因為我先生也很關心我的錢有沒有存好，所以曾經有一
    次我要甲○○○陪我與我先生去國泰世華銀行看，那次並沒
    有動到該保管箱內的款項，之後就是一直到九十五年一月二
    十三日那次陪我去拿三百五十萬元。」等語（見原審卷第九
    八頁），以此核對上開系爭保管箱開啟之情形，顯然證人乙
    ○○所指之曾經有一次我要甲○○○陪我與我先生去國泰世
    華銀行看，那次並沒有動到該保管箱內的款項等語，係指九
    十四年十二月二十六日該次，又在此交互結問之前，卷內亦
    尚無國泰世華銀行之對於系爭保管箱之使用狀況，證人乙○
    ○猶為如此之證言，且被告自警詢時起即辯稱自行保管鑰匙
    ，於該次交互詰問仍在爭辯其有將自己的錢放入系爭保管箱
    ，反而對九十四年十二月二十六日該次證人乙○○之證述，
    並不爭執，則證人乙○○上開證述既與系爭保管箱使用狀況
    相符，其證述自堪採信，被告空言推測自不足採信。
(三)就上訴意旨二 (三)部分：國泰世華銀行臺中分行編號Ｆ－
    五八三一號保管箱，約可存放二千七百萬元之新臺幣千元紙
    鈔等情，有國泰世華銀行臺中分行九十六年十月（九六）國
    世臺中字第二九三號函在卷可證（見詳原審卷第七一頁）。
    然此乃可放置之容量，以一般人未能有效運用空間的擺法，
    只放入二千四百萬元，與常情要無不合，被告所辯要難因此
    而推論告訴人僅放入二千四百萬元有何不採之處。
(四)就上訴意旨二 (四)部分：被告犯行係依據人證、物證及書
    證，與上訴意旨所指之此部分並無任何的關連性，故其所指
    摘之此部分尚難認有何可為被告有利之認定。
(五)至於上訴意旨二 (五)部分，本件原審論述係依據人證、物
    證及書證，而為認定被告之犯行，並非以被告答話前後不一
    ，自不能倒果為因，從而被告此部分之辯解亦不足採信。
三、綜上所述，被告上訴意旨以否認犯行指摘原判決不當，其上
    訴無理由，應予駁回。至於檢察官上訴意旨略以：被告侵占
    金額高達一千五百四十萬元，又未與告訴人和解，原審量刑
    顯然過輕。惟按刑罰之量定，乃屬法院自由裁量之職權行使
    ，除有違法情形外，應予尊重。本件原審判決於判決理由已
    敘明被告甲○○○並無任何刑事前案紀錄，有臺灣高等法院
    被告前案紀錄表在卷可證，堪認被告犯案前品行尚佳，並斟
    酌被告係因地下錢莊追討債務，乃挺而走險之犯罪動機，被
    告利用告訴人乙○○的特別信任而犯罪，犯罪所得高達一千
    五百四十萬元，所生危害甚鉅，及被告於罪證明確下，仍飾
    詞否認犯罪，且拒絕與告訴人進行和解事宜，犯後態度不佳
    等一切情狀，量處有期徒刑二年六月，又因被告甲○○○犯
    罪時間，係在九十六年四月二十四日以前，合於中華民國九
    十六年罪犯減刑條例規定基準日之前，且無該條例規定不予
    減刑之情形，應依該條例第二條第一項第三款之規定，減其
    宣告刑期二分之一。本院認為原審判決就其量刑之理由，顯
    已斟酌刑法第五十七條各款所列情狀而未逾法定刑度，自不
    得遽指為違法，況檢察官起訴書亦係求刑二年六月；則原審
    判決之量刑尚無過輕情形，本院認為亦無不當之處，檢察官
    上訴並無理由，亦應予以駁回。至於被告於言詞辯論後，請
    求再開辯論，惟本件事證已甚明確，自無再開辯論之必要，
    附此敘明。
據上論斷，應依刑事訴訟法第三百七十三條、第三百六十八條，
判決如主文。
本案經檢察官丙○○到庭執行職務。
中    華    民    國    97    年    5    月    29     日
            刑事第八庭  審判長法  官  羅  得  村
                              法  官  張  靜  琪
                              法  官  吳  進  發
上列正本證明與原本無異。
不得上訴。
                              書記官  柯  孟  伶
中    華    民    國    97    年    5    月    29     日


司法院資訊處製作；財團法人民間司法改革基金會備份。
